【裁判字號】    99,訴,1028
【裁判日期】    990915
【裁判案由】    違反毒品危害防制條例
【裁判全文】
臺灣彰化地方法院刑事判決              99年度訴字第1028號
公  訴  人  臺灣彰化地方法院檢察署檢察官
被      告  甲○○
上列被告因違反毒品危害防制條例案件，經檢察官提起公訴（99
年度毒偵字第1260號），被告於準備程序進行中，就被訴事實為
有罪之陳述，經本院合議庭裁定由受命法官獨任進行簡式審判程
序，判決如下：
    主  文
甲○○施用第一級毒品，累犯，處有期徒刑拾壹月；扣案之海洛
因肆包（驗餘合計淨重捌點壹公克，含分裝袋肆個）沒收銷燬
之。又施用第二級毒品，累犯，處有期徒刑伍月；扣案之安非他
命伍包（驗餘毛重合計捌點貳公克，含分裝袋伍個）沒收銷燬之
；扣案吸食器壹支沒收之。應執行有期徒刑壹年貳月，扣案之海
洛因肆包（驗餘合計淨重捌點壹公克，含分裝袋肆個）、安非
他命伍包（驗餘毛重合計捌點貳公克，含分裝袋伍個），均沒收
銷燬之；扣案吸食器壹支沒收之。
    犯罪事實及理由
壹、程序事項：
    本件經被告於準備程序期日為有罪之陳述，經受命法官告知
    簡式審判程序之旨，並聽取當事人之意見後，本院認無不得
    或不宜改依簡式審判程序進行之處，爰依刑事訴訟法第273
    條之1 第1 項，裁定由受命法官獨任進行簡式審判程序，則
    依據刑事訴訟法第273 條之2 、同法第159 條第2 項之規定
    ，不適用傳聞法則有關限制證據能力之相關規定；並得依同
    法第310 條之2 之準用同法第454 條之規定製作略式判決書
    ，依法僅需記載犯罪事實、證據名稱及應適用之法條，並得
    以簡略方式為之，合先敘明。
貳、實體事項：
一、構成犯罪事實：
    甲○○前於民國89年間因施用毒品案件，經本院裁定送觀察
    、勒戒後，認無繼續施用毒品傾向，89年7 月24日執行完畢
    釋放，並經臺灣彰化地方法院檢察署檢察官以89年度毒偵字
    第3565號為不起訴處分確定。又於89年間因施用毒品案件，
    經本院裁定送觀察、勒戒後，認有繼續施用毒品傾向，再經
    本院裁定令入戒治處所施以強制戒治，91年12月5 日執行完
    畢出所；刑事責任部分，則經本院以90年度訴字第521 號判
    決，判處應執行有期徒刑1 年4 月，經上訴，為臺灣高等法
    院臺中分院判決駁回上訴確定，並於94年3 月9 日縮刑期滿
    執行完畢。復於94年間因施用毒品案件，經本院以94年度訴
    字第2060號判決判處應執行有期徒刑1 年8 月，經上訴，為
    臺灣高等法院臺中分院以95年度上訴字第752 號判決，判處
    應執行有期徒刑1 年10月確定，嗣經減刑減為應執行有期徒
    刑11月確定，96年7 月16日縮短刑期甫執行完畢（構成累犯
    ）。猶不知戒除毒癮，復基於施用第一級毒品海洛因之犯意
    ，於99年7 月7 日下午4 時許，在其停放於彰化縣員林鎮○
    ○里○○路111 巷3 號2 樓之3 居所外之自小客車內，以將
    第一級毒品海洛因摻入香煙內，點燃後吸食煙霧之方式，施
    用第一級毒品海洛因1 次。另基於施用第二級毒品甲基安非
    他命之犯意，於99年7 月7 日上午9 時許，在其上開居所，
    以燒烤方式，施用第二級毒品甲基安非他命1 次。嗣於99年
    7 月7 日下午5 時30分許，因其另涉毒品通緝案件，為警在
    上開地點查獲，並當場查扣第一級毒品海洛因4 包（驗餘合
    計淨重8.13公克，含分裝袋4 個）、第二級毒品安非他命5
    包（驗餘毛重計8.2 公克，含分裝袋5 個）及吸食器1 支，
    其於接受員警採尿送驗結果，安非他命、甲基安非他命、可
    待因及嗎啡均呈陽性反應，因而查悉上情。
二、認定犯罪事實所憑之證據名稱：
  (一)彰化縣警察局員林分局委託檢驗尿液代號與真實姓名對照認
    證單（代號：B-253 號）：足知送驗尿液為被告甲○○所親
    自排收。
  (二)詮昕科技股份有限公司99年7 月22日濫用藥物尿液檢驗報告
    （原樣編號：B-253 號、報告編號：00000000號）：檢出有
    安非他命及甲基安非他命陽性、可待因及嗎啡陽性反應（安
    非他命檢出濃度為8256ng/ml 、甲基安非他命檢出濃度為86
    057ng/ml、可待因檢出濃度為8805ng/ml 、嗎啡檢出濃度為
    61646ng/ml）。
  (三)彰化縣警察局員林分局扣押物品目錄表。
  (四)查獲時檢驗毒品及現場照片10張。
  (五)彰化縣警察局員林分局涉嫌毒品危害防制條例初步檢驗報告
    單（扣案物4 包總毛重9.8 公克、檢驗結果呈嗎啡、海洛因
    反應；扣案物5 包總毛重8.2 公克、檢驗結果呈安非他命反
    應）。
  (六)法務部調查局濫用藥物實驗室99年8 月5 日調科壹字第0992
    3017580 號鑑定書（送驗粉末檢品4 包均含第一級毒品海洛
    因成分，合計淨重8.29公克、驗餘淨重8.13公克，空包裝總
    重2.02公克）。
  (七)扣案第一級毒品海洛因4 包（驗餘淨重8.13公克，含分裝袋
    4 個）、第二級毒品安非他命5 包（驗餘毛重8.2 公克，含
    分裝袋5 個）及吸食器1 支。
  (八)臺灣高等法院被告前案紀錄表、刑案資料查註紀錄表、全國
    施用毒品案件紀錄表、受觀察勒戒人毒品及前科紀錄簡列表
    、矯正簡表。
  (九)被告甲○○於警詢、偵查及本院準備程序時之自白。
三、不再送觀察勒戒之理由：
    按海洛因、甲基安非他命為毒品危害防制條例第2 條第2 項
    第1 、2 款所稱之第一、二級毒品，不得施用、持有。次按
    毒品危害防制條例於92年7 月9 日修正公布，自93年1 月9
    日施行，其中第20條、第23條將施用毒品之刑事處遇程序，
    區分為「初犯」及「5 年內再犯」、「5 年後再犯」。依其
    立法理由之說明：「初犯」，經觀察、勒戒或強制戒治後，
    應為不起訴處分或不付審理之裁定；經觀察、勒戒或強制戒
    治執行完畢釋放後，「5 年內再犯」者，因其再犯率甚高，
    原實施之觀察、勒戒及強制戒治既已無法收其實效，爰依法
    追訴或裁定交付審理。至於經觀察、勒戒或強制戒治執行完
    畢釋放後，「5 年後再犯」者，前所實施之觀察、勒戒或強
    制戒治已足以遮斷其施用毒品之毒癮，為期自新及協助其斷
    除毒癮，仍適用「初犯」規定，先經觀察、勒戒或強制戒治
    之程序。從而依修正後之規定，僅限於「初犯」及「5 年後
    再犯」二種情形，始應先經觀察、勒戒或強制戒治程序。倘
    被告於5 年內已再犯，經依法追訴處罰，縱其第三次（或第
    三次以上）再度施用毒品之時間，在初犯經觀察、勒戒或強
    制戒治執行完畢釋放5 年以後，已不合於「5 年後再犯」之
    規定，且因已於「5 年內再犯」，顯見其再犯率甚高，原實
    施觀察、勒戒或強制戒治，已無法收其實效，即應依該條例
    第10條處罰。至於第三次（或第三次以上）施用毒品之時間
    ，是否宜有期間限制？以多久為適宜？則分屬刑事政策、專
    門醫學之範圍，非審判機關所能決定，有待循立法途徑解決
    （最高法院98年度臺非字第252 號、97年度臺非字第540 號
    、95年度臺非字第59、65號判決，及最高法院97年9 月9 日
    97年度第5 次刑事庭會議決議參照）。本件被告於89年間因
    施用毒品案件，經本院裁定送觀察、勒戒後，認無繼續施用
    毒品傾向，89年7 月24日執行完畢釋放，並經臺灣彰化地方
    法院檢察署檢察官以89年度毒偵字第3565號為不起訴處分確
    定。又於89年間因施用毒品案件，經本院裁定送觀察、勒戒
    後，認有繼續施用毒品傾向，再經本院裁定令入戒治處所施
    以強制戒治，91年12月5 日執行完畢出所；刑事責任部分，
    則經本院以90年度訴字第521 號判決，判處應執行有期徒刑
    1 年4 月，經上訴，為臺灣高等法院臺中分院判決駁回上訴
    確定，有卷附臺灣高等法院被告前案紀錄表可查，揆諸前開
    最高法院判決及決議，因被告於89年第一次觀察勒戒後之5
    年內，業有施用毒品之行為，則本次被告於99年7 月7 日再
    次施用毒品之犯行，即與5 年後再犯之情形有別，自應逕行
    起訴。
四、論罪科刑之理由：
  (一)按海洛因、甲基安非他命分別為毒品危害防制條例第2 條第
    2 項第1 款、第2 款所定之第一級、第二級毒品，不得非法
    持有、施用。核被告甲○○所為，係犯毒品危害防制條例第
    10條第1 項之施用第一級毒品罪，及同條第2 項之施用第二
    級毒品罪。
  (二)被告施用毒品而持有海洛因、甲基安非他命、安非他命之行
    為，為施用之高度行為所吸收，均不另論罪。
  (三)又被告所犯上開施用第一級毒品海洛因1 次及施用第二級毒
    品甲基安非他命1 次之2 罪間，犯意各別，罪名互異，應予
    分論併罰。
  (四)查被告前於94年間因施用毒品案件，經本院以94年度訴字第
    2060號判決判處應執行有期徒刑1 年8 月，經上訴，為臺灣
    高等法院臺中分院以95年度上訴字第752 號判決，判處應執
    行有期徒刑1 年10月確定，嗣經減刑減為應執行有期徒刑11
    月確定，96年7 月16日縮短刑期甫執行完畢，有臺灣高等法
    院被告前案紀錄表1 件在卷可參，其於5 年內故意再犯本件
    有期徒刑以上之罪，為累犯，應依刑法第47條第1 項之規定
    ，加重其刑。
  (五)爰審酌被告為高中肄業，有鋪柏油專長，家中尚有母親、兄
    姐，及2 名各為17、15歲之小孩，僅因離婚壓力大，方再度
    施用毒品，及前有多次毒品前科，再犯本件施用毒品之罪，
    亟待矯治，其施用毒品係屬自戕行為並未損害他人，暨其於
    犯罪後已深知悔悟並坦承犯行，同時考量施用毒品之戒癮性
    不高，極易一再施用等一切情狀，各量處如主文所示之刑，
    並合併定其應執行刑。
  (六)扣案之送驗疑似毒品4 包（總毛重9.8 公克），經彰化縣警
    察局員林分依聯勤204 製造之煙毒品檢驗A 包試劑初步檢驗
    結果呈粉紅色反應，係呈嗎啡、海洛因反應，而疑似毒品5
    包（總毛重8.2 公克），經彰化縣警察局員林分依聯勤204
    製造之煙毒品檢驗A 包試劑初步檢驗結果呈藍色反應，係呈
    安非他命反應，有卷附之彰化縣警察局員林分局涉嫌毒品危
    害防制條例初步檢驗報告單足參（見警卷第19、20頁）。又
    該疑似毒品4 包再送法務部調查局濫用藥物實驗室檢驗，其
    送驗粉末檢品4 包均含第一級毒品海洛因成分（合計淨重8.
    29公克、驗餘淨重8.13公克，空包裝總重2.02公克），有該
    局濫用藥物實驗室99年8 月5 日調科壹字第09923017580 號
    鑑定書在卷可按（見偵卷第36頁），而盛裝毒品之包裝袋使
    用後沾染毒品無法徹底析離，實務上也不可能先將包裝袋洗
    淨後，單獨將該包裝袋諭知沒收，故扣案海洛因、安非他命
    及其分裝袋，均應依毒品危害防制條例第18條第1 項前段之
    規定宣告沒收銷燬之。另扣案已使用過吸食器1 支為被告所
    有，且係供施用甲基安非他命所用之物，業經其供明在卷，
    應依刑法第38條第1 項第2 款之規定，併予宣告沒收之。
五、適用之法律：
  (一)刑事訴訟法第273 條之1 第1 項、第299 條第1 項前段、第
    310 條之2 、第454 條。
  (二)毒品危害防制條例第10條第1 項、第2 項、第18條第1 項前
    段，刑法第11條、第47條第1 項、第51條第5 款、第38條第
    1 項第2 款。
本案經檢察官陳隆翔到庭執行職務。
中    華    民    國    99    年    9     月    15    日
                  刑事第五庭    法  官  李淑惠
以上正本證明與原本無異。
如不服本判決應於收受判決後10日內向本院提出上訴書狀，並
應敘述具體理由。其未敘述上訴理由者，應於上訴期間屆滿後
20日內向本院補提理由書(均須按他造當事人之人數附繕本)
「切勿逕送上級法院」。
中    華    民    國    99    年    9     月    15    日
                                書記官  張清秀
附錄論罪科刑法條全文
毒品危害防制條例第10條
施用第一級毒品者，處 6 月以上 5 年以下有期徒刑。
施用第二級毒品者，處 3 年以下有期徒刑。

司法院資訊處製作；財團法人民間司法改革基金會備份。
